【裁判字號】    96,訴,1873
【裁判日期】    970506
【裁判案由】    侵權行為損害賠償
【裁判全文】
臺灣高雄地方法院民事判決              96年度訴字第1873號
原      告  甲○○
訴訟代理人  沈志純  律師
被      告  乙○○
                    （現於臺灣高雄看守所羈押中）
上列當事人間因殺人等案件，經原告於刑事案件（本院九十六年
度重訴字第一二號）審理中，提起刑事附帶民事訴訟（本院九十
六年度附民字第一六六號）請求侵權行為損害賠償，由刑事庭裁
定移送民事庭審理，本院於中華民國九十七年四月二十二日言詞
辯論終結，判決如下：
    主        文
被告應給付原告新臺幣壹佰陸拾萬伍仟元，及自民國九十六年六
月八日起至清償日止，按週年利率百分之五計算之利息。
原告其餘之訴駁回。
訴訟費用由被告負擔百分之七十，餘由原告負擔。
本判決於原告以新臺幣伍拾萬伍仟元供擔保後，得為假執行；
但被告如以新臺幣壹佰陸拾萬伍仟元預供擔保後，得免為假執行
。
原告其餘假執行之聲請駁回。
    事實及理由
一、原告起訴主張：被告乙○○與原告甲○○之女兒程美馨原為
    男女朋友關係，因被告長期失業賦閒在家，原告與配偶即被
    害人程榮德乃反對其2 人繼續交往，程美馨即自95年8 月底
    起與被告分手，其後經被告多次要求復合未果，被告竟心有
    不甘而計畫殺害程美馨，先於95年10月10日23時，攜帶鐮（
    柴）刀1 把、鐵線，及大型銀色膠布1 捲等物，騎乘機車至
    程美馨位於高雄市○○區○○街13巷4 號住處前，等候至翌
    （11）日凌晨1 時許，趁四下無人時，即自正順街13巷2 號
    與該街19號間之防火巷，攀爬窗戶及冷氣口突出物至正順街
    13巷2 號頂樓，再自13巷2 號頂樓爬至13巷4 號頂樓躲藏，
    等待程美馨出現時欲加以殺害。俟於95年10月12日15時許，
    因原告上3 樓頂整理東西而發現被告躲藏該處，乃詢問其如
    何進入，並要求回其屏東住處，被告竟不聽勸阻而堵住3 樓
    樓梯口，並即持上開鐮刀朝原告之左後頸部揮砍，又將原告
    推倒壓制在地，再持鐮刀切割原告之右後頸部，使原告因而
    受有後頸部、雙手、顏面深部切割傷等傷害。嗣因原告遭被
    告砍殺時大聲喊叫，程榮德聽聞後旋即上3 樓察看，原告見
    狀，乃大叫要程榮德快跑，被告竟先將擋在3 樓樓梯口之原
    告推倒，使原告沿樓梯之方向摔往2 樓，再持鐮刀追殺程榮
    德，朝其頭部、面部、肩部、手部及腿部等處砍殺多次，致
    其因而受有創傷性休克、低血容積性休克、急性腎衰竭、頭
    部外傷併顱腦開放性骨折，及顱內出血、蜘蛛膜下腔出血、
    複雜性顏面裂傷、右眼球破裂、兩前臂深裂傷等傷害。嗣程
    榮德雖經送往國軍高雄總醫院急救，仍因上開銳器傷重不治
    ，延至95年10月27日凌晨1 時30分許死亡；而原告則經送同
    醫院急救後，倖免於死。被告上開涉犯刑事殺人等罪嫌，業
    經刑事庭判處罪刑在案。程德榮死亡後，原告為其支出殯葬
    費新臺幣（下同）105,000 元。而被告無端殺害程榮德，其
    手段凶殘，使原告年老喪偶，生活起居頓失所依而茫然無助
    ，精神上確因而受有巨大之痛苦。為此，爰依民法第192 條
    第1 項、第194 條等法律規定提起本件訴訟，並聲明求為判
    決：被告應給付原告3,105,000 元，及自本起訴狀繕本送達
    被告之翌日（即96年6 月8 日）起至清償日止，按年息百分
    之五計算之法定遲延利息，並就原告勝訴部分，願供擔保以
    代釋明，請准宣告得為假執行等語。
二、被告抗辯略以：對於刑事判決所認定之事實，及原告為被害
    人支出殯葬費105,000 元等事實，不為爭執，以：因家中經
    濟有困難，及目前在監執行無力賠償等語置辯。
三、兩造爭執及不爭執之事實：
  (一)兩造不爭執之事項：
    1.被告因上開事實涉犯殺人罪嫌，先後經本院及台灣高等法
      院高雄分院刑事庭判處死刑在案，現由最高法院發回台灣
      高等法院高雄分院（九十七年度重上更(一)字第二號）更審
      中，此有本院96年度重訴字第12號刑事判決及台灣高等法
      院高雄分院96年度上重訴字第23號刑事判決附卷可稽，並
      有本院96年度重訴字第12號刑事影卷可佐。
    2.程榮德為原告之配偶，程美馨為原告之女。有戶口名簿附
      卷可稽（附民卷第3 頁）。
    3.原告為程榮德支出殯葬費105,000 元，有收據三紙附卷可
      參（附民卷第4頁以下）。
  (二)兩造爭執之事項：
    原告請求被告應賠償3,105,000元，有無理由？
四、原告主張因被告要求與原告之女程美馨復合男女朋友關係未
    果，乃於95年10月10日23時許，攜帶鐮（柴）刀等物，在原
    告住處4 樓樓頂躲藏欲伺機殺害程美馨。嗣於95年10月12日
    15時許，竟持鐮刀追殺原告之配偶程榮德，致其受有低血容
    積性休克、部外傷併顱腦開放性骨折及顱內出血等傷害，其
    後程榮德雖經送往國軍高雄總醫院急救，仍因傷重不治延至
    95年10月27日凌晨1 時30分許死亡. 爰訴請賠償損害等情。
    而被告固不否認有殺害被害人程榮德之事實，然仍以現無力
    賠償等前詞置辯。嗣兩造於本院審理中，經協商整理爭點為
    ：原告請求被告應賠償3,105,000 元，有無理由？茲就兩造
    上開爭點，審酌判斷如下所述。
五、原告請求被告應賠償3,105,000元，有無理由？
  (一)按「按因故意或過失，不法侵害他人之權利者，負損害賠償
    責任。」，「不法侵害他人致死者，對於支出醫療及增加生
    活上需要之費用或殯葬費之人，亦應負損害賠償責任。」，
    「不法侵害他人致死者，被害人之父、母、子、女及配偶，
    雖非財產上之損害，亦得請求賠償相當之金額。」，民法第
    184 條第1 項前段、第192 條第1 項、第194 條分別定有明
    文，核先敘明。
  (二)原告主張被告於前揭時、地，持鐮刀追殺被害人程德榮成傷
    ，雖經送醫治急救，仍因傷重不治死亡之事實，業據原告到
    庭陳述綦詳，且有被告於警詢中之自白（詳高雄市警察局苓
    雅分局刑案偵查卷內）、被害人程德榮死亡後之檢察官相驗
    筆錄、相驗屍體證明書各1 份在卷足憑（詳臺灣高雄地方法
    院檢察署95年度相字第1967號相驗卷內）。又被告業經法院
    判處死刑在案之事實（尚未確定，現由臺灣高等法院高雄分
    院以97年度重上更(一)字第二號刑事案件更審中），亦有本院
    依職權查詢之臺灣高等法院被告全國刑案紀錄表在卷可據（
    詳本院卷第110 頁），並據被告到庭就其有殺害程德榮致死
    之事實，不為爭執。應堪信原告上開主張之事實為實。
  (三)嗣原告主張因被害人程德榮遭被告追殺成傷後致死，其精神
    上確受有巨大苦痛，並為程德榮支出殯葬費105,000 元之事
    實，業據原告提出殯葬費用明細資料1 份（詳本院96年度附
    民字第166 號刑事卷內）在卷足參，乃請求被告賠償精神慰
    撫金300 萬元及殯葬費105,000 元等情，則據被告到庭對於
    原告支出殯葬費105,000 元之事實不為爭執，然仍以賠償金
    額過高，現在獄中執行、無力賠償等語置辯。經查：
    1.被告就原告所支出之殯葬費105,000 元，不為爭執，已如
      上述。本院參以原告所提殯葬費用明細資料內所列各細項
      費用，均核屬通常殯葬所需之費用，尚無不當之花費，且
      既經被告就其支出項目、金額不為爭執，則原告依民法第
      192 條第1 項規定，訴請被告應賠償殯葬費105,000 元，
      自應予准許。
    2.至於原告請求被告賠償精神慰撫金300 萬元部分，固據被
      告抗辯以：因家中經濟有困難，及目前在監執行、無力賠
      償等情。然查，原告之配偶程德榮遭被告砍殺成傷致死，
      使原告年老喪偶，生活起居頓失所依而茫然無助，其精神
      上確受有巨大之苦痛，乃屬必然。又原告（32年3 月6 日
      生，詳警詢卷內所載）現年已65歲，其名下有不動產1 筆
      ；另被告（64年9 月6 日生）現年為32歲，高職肄業，名
      下則無何財產，有本院依職權查詢之本院稅務電子閘門財
      產所得調件明細資料各1 份在卷可參（詳本院卷第19頁至
      第25頁），本院審酌原告因至親即配偶程德榮之死亡，精
      神上確遭受巨大之苦痛，及被告現因殺人刑案遭判處死刑
      而在監執行，及被告之姐姐於本院審理中已賠償原告5 萬
      元（詳本院第108 頁），與兩造之身分、地位、經濟能力
      ，等一切情狀，認原告請求非財產之損害賠償金額，以1,
      500,000 元，始屬適當。
    3.承上說明，原告所得請求之損害賠償金額為1.605,000 元
      （計算式：1,500,000 元＋105,000 元＝1,605,000 元）
      。
七、綜上所述，並揆諸上開法律規定與最高法院民事判決意旨所
    示，原告民法第192 條第1 項、第194 條等法律規定，訴請
    被告應賠償1,605,000 元，及自本附帶民事訴訟起訴狀繕本
    送達被告之翌日（即96年6 月8 日）起至清償日止，按年息
    百分之五計算之法定遲延利息，於此範圍內之請求，為有理
    由，應予准許，逾此範圍之之請求，為無理由，不應予以准
    許。
五、兩造陳明願供擔保以代釋明，請准宣告假執行及免為假執行
    等語，經核於原告勝訴部分，依法均無不合，爰酌定相當之
    擔保金額，併予宣告之。至於原告敗訴之部分，其假執行之
    聲請即失所附麗，爰併予以駁回。
六、本件事證已臻明確，兩造其餘主張、抗辯及所用之攻擊、防
    禦方法與舉證，核與本判決結果不生影響，爰不一一贅述。
七、據上論結，本件原告之訴為一部理由，一部無理由，依民事
    訴訟法第79條、第390 條第2 項、第392 條第2 項，判決如
    主文。
中    華    民    國    97    年     5    月     6    日
                  民事第五庭  法  官  柯盛益
上為正本，係照原本作成。
如不服本判決，應於送達後20日內，向本院提出上訴狀並表明上
訴理由，如於本判決宣示後送達前提起上訴者，應於判決送達後
10日內補提上訴理由書（須附繕本）。
中    華    民    國    97    年     5    月     6    日
                              書記官  卓榮杰


司法院資訊處製作；財團法人民間司法改革基金會備份。
